【裁判字號】    98,交聲,423
【裁判日期】    981214
【裁判案由】    違反道路交通管理處罰條例聲明異議
【裁判全文】
臺灣花蓮地方法院交通事件裁定         98年度交聲字第423號
原處分機關  交通部公路總局臺北區監理所花蓮監理站玉里分站
異  議  人
即受處分人  甲○○
上列異議人即受處分人因違反道路交通管理處罰條例案件，對於
交通部公路總局台北區監理所花蓮監理站玉里分站中華民國98年
11月25日花監玉裁字第裁45-P00000000號違反道路交通管理事件
之裁決聲明異議，本院裁定如下：
    主  文
原處分關於罰鍰新臺幣肆萬玖仟伍佰元部分撤銷。
其餘異議駁回。
    理  由
一、原處分意旨略以：異議人即受處分人甲○○（下稱異議人）
    於民國98年4月3日晚間8時18分左右，駕駛車牌號碼5596-TF
    號自用小貨車，行經卓富公路12.9公里處，因酒精濃度（0.
    57MG/L）超過規定標準，故依道路交通管理處罰條例第35條
    第1 項第1款之規定裁處異議人罰鍰新臺幣（下同）4萬9千5
    百元，並吊扣駕駛執照12個月，施以道路交通安全講習等語
    。
二、聲明異議意旨則以：其已因同一酒後駕車之違規行為，經警
    方移送法辦，並由臺灣花蓮地方法院檢察署檢察官以98年度
    偵字第1753號為緩起訴處分1 年，並命其應自收受檢察官執
    行緩起訴處分命令通知書之日起5 個月內，向財團法人臺灣
    兒童暨家庭扶助基金會花蓮分事務所（下稱花蓮家扶基金會
    ）支付5 萬元，詎原處分機關竟仍裁處異議人罰鍰，有違行
    政罰法第26條第1 項所規定之「一事不二罰」原則，為此聲
    明異議，請求撤銷原處分等語。
三、按汽車駕駛人飲用酒類後，其吐氣所含酒精濃度超過每公升
    0.25毫克以上者，不得駕車；又汽車駕駛人，駕駛汽車經測
    試檢定，有酒精濃度超過規定標準者，處1萬5千元以上6 萬
    元以下罰鍰，當場移置保管其車輛及吊扣其駕駛執照 1年，
    因而肇事致人受傷者，並吊扣其駕駛執照2 年，並應接受道
    路交通安全講習，道路交通安全規則第114條第2款及道路交
    通管理處罰條例第35條第1項第1款、第24條第1項第2款分別
    定有明文。次按行政罰法第26條規定：「一行為同時觸犯刑
    事法律及違反行政法上義務規定者，依刑事法律處罰之。但
    其行為應處以其他種類行政罰或得沒入之物而未經法院宣告
    沒收者，亦得裁處之。前項行為如經不起訴處分或為無罪、
    免訴、不受理、不付審理之裁判確定者，得依違反行政法上
    義務規定裁處之。」即所謂一事不二罰原則，探究其立法目
    的，無非以一行為同時觸犯刑事法律及違反行政法上義務規
    定時，由於刑罰與行政罰同屬不法行為之制裁，而刑罰之懲
    罰作用較強，依刑事法律處罰即足資警惕，實無一事二罰再
    處行政罰之必要，且刑事法律處罰，由法院依法定程序為之
    ，較符合正當法律程序，應予優先適用，但罰鍰以外之沒入
    或其他種類行政罰，因兼具維護公共秩序之作用，為達行政
    目的，行政機關仍得併予裁處。故汽車駕駛人酒後駕車時，
    如同時觸犯刑法第185條之3之公共危險罪者，道路交通主管
    機關除依上開行政罰法第26條第1 項但書規定，處以其他種
    類行政罰外，關於行政罰鍰部分，即應依行政罰法第26條、
    道路交通管理處罰條例第10條等規定移送地方法院檢察署處
    理，其後非有行政罰法第26條第2 項所定不起訴等事由，不
    得裁處行為人罰鍰。至酒後駕車經檢察官為緩起訴處分，並
    命駕駛人向公益團體捐款或提供義務勞務者，駕駛人係履行
    檢察官為緩起訴處分命令，此等命令名義上雖非刑罰，但仍
    是一種特殊的處遇措施，造成駕駛人之財產減少或義務增加
    ，性質上亦屬干預人民自由之處分，與刑事制裁無異，實質
    上則為刑事處罰。再者，縱認該捐款命令因未經法院裁判所
    為之處罰，非刑事處分，但捐款行為究具行政罰鍰之性質，
    自不應就同一行為再受行政罰鍰（臺灣高等法院96年11月刑
    事庭庭長法律問題研討會決議參照）。
四、經查：異議人就其有上開酒後駕駛汽車之違規行為，並不爭
    執，並有舉發違反道路交通管理事件通知單、裁決書在卷可
    參，是異議人有此違規行為，應堪認定。又異議人已因此違
    規行為，涉犯公共危險罪，經臺灣花蓮地方法院檢察署檢察
    官於98年4 月24日以98年度偵字第1753號為緩起訴處分，緩
    起訴期間為1 年，並應於收受檢察官執行緩起訴處分命令通
    知書之日起5個月內，向花蓮家扶基金會支付5萬元，該緩起
    訴處分於98年6月4日確定，異議人亦已於98年7月6日、8月5
    日、9月7日、10月5日各支付1萬元、1萬元、1萬元、2 萬元
    ，合計5 萬元予花蓮家扶基金會等情，有上開案件之緩起訴
    處分書、執行緩起訴處分命令通知書、臺灣高等法院被告前
    案紀錄表及郵政劃撥儲金存款收據影本在卷可稽。是異議人
    既已依緩起訴處分，向指定之公益團體支付5 萬元，依上開
    說明，原處分機關自不得對同一行為再處罰鍰4萬9千5 百元
    ，故異議人此部分之異議，有理由，應予撤銷此部分之原處
    分。至原處分機關依據道路交通管理處罰條例第35條第1 項
    第1款及第24條第1 項第2款規定，裁處吊扣駕駛執照12個月
    及施以道安講習部分，屬其他種類之行政罰，依行政罰法第
    26 條第1項但書之規定，仍得裁處之，並無一事不二罰原則
    之適用，是異議人此部分之異議，無理由，應予駁回。又異
    議人雖未於異議聲明狀中對於吊扣駕駛執照及道安講習部分
    說明異議之理由，惟依道路交通管理處罰條例第89條規定，
    法院處理交通事件，準用刑事訴訟法之規定，而依刑事訴訟
    法第348 條規定：「上訴得對於判決之一部為之；未聲明為
    一部者，視為全部上訴。對於判決之一部上訴者，其有關係
    之部分，視為亦已上訴。」，異議人既係請求撤銷該裁決書
    之處分，依上開規定視為對全部處分聲明異議，本院自應併
    為審究，附此敘明。
據上論斷，應依道路交通案件處理辦法第19條、第20條，裁定如
主文。
中    華    民    國    98    年    12    月    14    日
                  交通法庭      法  官  曹庭毓
上列正本證明與原本無異。
如對本裁定不服，應於送達後 5日內，向本院提出抗告狀（應抄
附繕本）。
中    華    民    國    98    年    12    月    17    日
                                書記官


司法院資訊處製作；財團法人民間司法改革基金會備份。
